【裁判字號】    91,簡,536
【裁判日期】    920429
【裁判案由】    綜合所得稅
【裁判全文】
臺北高等行政法院判決                              九十一年度簡字第五三六號
    原      告  甲○○
    被      告  財政部台灣省北區國稅局
    代  表  人  林吉昌（局長）住同右
    送達代收人  乙○○
右當事人間因綜合所得稅事件，原告不服財政部中華民國九十一年三月二十九日台財
訴字第０九０００五九五一五號訴願決定，提起行政訴訟。本院判決如左︰
    主  文
訴願決定及原處分（復查決定）均撤銷。
訴訟費用由被告負擔二分之一，餘由原告負擔。
    事  實  及  理  由
一、事實概要︰緣原告於民國（下同）八十九年三月三十一日以郵寄方式辦理八十八
    年度綜合所得稅結算申報，申報書內僅書寫納稅義務人本人及配偶姓名，扶養親
    屬欄中亦僅書寫「雙方父母四人」、「子女三人」、「外祖母一人在大陸」，綜
    合所得總額欄中填列所得人「賴臺新」，所得總額「不到一、○○○、○○○元
    」，其中有關納稅義務人及配偶之國民身分證統一編號均未載明，扶養親屬之姓
    名及國民身分證統一編號亦未填載，經被告所屬桃園縣分局查明准予認列未同戶
    籍之翁姑賴德金、賴傅靜安及同戶籍之長女賴彥霖、次女賴彥宏計四人之扶養親
    屬免稅額，並依全國所得總歸戶核定當年度綜合所得新台幣（下同）一、一六二
    、九五八元，淨額為三五一、三五七元，應補稅額五、四三四元。原告不服，申
    經復查結果，未獲變更，提起訴願亦遭駁回，遂提起本件行政訴訟。
二、按「個人之綜合所得稅，就個人綜合所得總額減除免稅額及扣除額後之綜合所得
    淨額計徵之。」、「前三條規定計得之個人綜合所得總額，減除左列免稅額及扣
    除額後之餘額，為個人綜合所得淨額：一、免稅額：納稅義務人及其配偶之直系
    尊親屬，年滿六十歲，或無謀生能力，受納稅義務人扶養者。其年滿七十歲受納
    稅義務人扶養者，免稅額增加百分之五十。（二）納稅義務人之子女未滿二十歲
    ，或滿二十歲以上，而因在學就讀、身心殘障或因無謀生能力受納稅義務人扶養
    者。．．．（四）納稅義務人其他親屬或家屬，合於民法第一千一百十四條第四
    款及第一千一百二十三條第三項之規定，未滿二十歲或六十歲以上無謀生能力，
    確係受納稅義務人扶養者。但受扶養者之父或母如屬第四條第一款及第二款之免
    稅所得者，不得列報減除。」分別為行為時所得稅法第十三條、第十七條第一項
    第一款第一目、第二目及第四目所明定。次按「在大陸地區製作之文書，經行政
    院設立或指定之機構或委託之民間團體驗證者，推定為真正。」為臺灣地區與大
    陸地區人民關係條例第七條定有明文。再按「納稅義務人申報大陸地區配偶及扶
    養親屬應檢具之證明文件：居民身分證影本、親屬關係證明．．．」亦經財政部
    八十二年二月二十七日臺財稅第八二一四七九三一二號函釋在案，核與前開立法
    目的及規範精神無違，應予適用。
三、查原告不服原核定，申請復查時，僅簡略表示不服被告八十八年度核定稅額，並
    未敘明理由，經被告九十年三月二十九日北區國稅法第九○○一一九二三號函請
    原告於文到十日內，補提復查理由，該函亦於九十年三月三十一日合法送達予原
    告，有雙掛號郵件回執附卷可稽，惟原告仍未補具復查理由，致被告無從據以審
    酌，乃駁回其復查之申請。嗣原告提起訴願，始表明係不服被告僅認列扶養親屬
    四人，請求查明扶養親屬究有幾人，再於補充理由狀指名要求增列參女賴璘、父
    歐汝良、母歐李嬌蘭及原告丈夫在大陸之外祖母（未指名）為扶養親屬，並檢附
    原告之戶口名簿、賴傅靜安具名之切結書及大陸地區來信影本為證，惟訴願決定
    仍以原告於申報書中既未載明扶養資料，迭經復查、訴願，又未補提示相關資料
    供核，以資證明其扶養之事實，自難謂其主張為有理由，而駁回其訴願。
四、原告提起行政訴訟時，仍指名要求增列參女賴璘、父歐汝良、母歐李嬌蘭及原告
    丈夫在大陸之外祖母（未指名）為扶養親屬，並檢附原告之戶口名簿影本為證。
    經查原告所稱參女賴璘（身分證統一編號：Ｚ000000000）依內政部戶籍資料顯示
    為談璘，已被談曉東及賴慕容申報扶養（綜合所得稅結算檔案編號：臺北市
    08816Ｚ0000000000），其母歐李嬌蘭已被胡翠蘭及歐連珍申報扶養（綜合所得稅
    結算檔案編號：08816Ｚ00000000000），此有戶籍資料及綜合所得稅籍資料清單
    影本附本院卷可稽，並為原告具狀補提理由時所承認，自不能再由原告重複申報
    為扶養親屬；又所稱大陸外祖母部分，原告既無申報姓名、出生年月日，亦未檢
    附相關身分證明、親屬證明及海基會證明等資料供核，尚無從審酌採認為扶養親
    屬；惟其父歐汝良已年滿七十歲，經查八十八年度未被他人扶養，業經被告於答
    辯狀陳明在卷，自應准予追認免稅額一○八、○○○元，被告復查決定未及審酌
    此部分有利原告之事證，致影響原告綜合所得淨額及應納稅額之核定，訴願決定
    漏未審酌原告補充理由狀所檢附之戶口名簿，均有未洽，原告訴請將之一併撤銷
    ，自無不合，應予准許，由被告重為適法之復查決定，於重為復查期間，原告自
    仍得補提所稱大陸外祖母之身分證明、親屬證明及其經海基會驗證之證明書等資
    料供核。又原告之訴（關於請求撤銷訴願決定及復查決定）雖為有理由，但原告
    未於申報所得稅及申請復查時即提出有利於己之證據供核，致須一再提起行政救
    濟，故本件訴訟費用之發生，原告亦應負部分責任，併此明。本件依卷內資料
    ，事證已臻明確，爰不經言詞辯論為判決。
據上論結，原告之訴為有理由，行政訴訟法第二百三十三條第一項、第一百零四條、
民事訴訟法第八十二條，判決如主文。
中    華    民    國    九十二      年      四        月    二十九      日
                                  臺北高等行政法院  第三庭
                                                    法  官  林文舟
右為正本係照原本作成。
本件以訴訟事件所涉及之法律見解具有原則性者為限，始得於本判決送達後二十日
內向本院提出上訴狀並表明上訴理由，如已於本判決宣示後送達前提起上訴者，應
於判決送達後二十日內補具上訴理由（均按他造人數附繕本），且經最高行政法院
許可後方得上訴。
中    華    民    國    九十二      年      四        月      三十      日
                                                    書記官  李淑貞


司法院資訊處製作；財團法人民間司法改革基金會備份。
